【裁判字號】    90,上易,2178
【裁判日期】    900831
【裁判案由】    家庭暴力防治法等
【裁判全文】
臺灣高等法院刑事判決                            九十年度上易字第二一七八號
    上  訴  人
    即  被  告  甲○○
    選任辯護人  葉春生
右上訴人因家庭暴力防治法等案件，不服臺灣板橋地方法院九十年度易字第四六○號
，中華民國九十年三月二十九日第一審判決（起訴案號：臺灣板橋地方法院檢察署九
十年度偵字第二二六一號，併辦案號：同檢察署九十年度偵字第二七八八號）提起上
訴，本院判決如左：
    主  文
原判決撤銷。
甲○○違反禁止實施家庭暴力行為之保護令，處有期徒刑月，如易科罰金，以新台
幣玖佰元即銀元佰元折算壹日，緩刑貳年，緩刑期內並付保護管束。
    事  實
一、甲○○與乙○○係夫妻關係，彼此為家庭暴力防治法第三條第一項所定之家庭成
    員，甲○○因對乙○○及二人所生之子黃建超、黃俊瑋有家庭暴力傷害行為，業
    經臺灣板橋地方法院據乙○○之聲請，於民國（下同）八十九年八月三十一日以
  八十九年家護字第三三五號核發民事通常保護令，裁定命甲○○不得對乙○○及
    其子黃建超、黃俊瑋實施身體或精神上不法之侵害之行為。惟甲○○於同年十一
    月二十八日凌晨二時許，在台北縣永和市○○路○段二一○號三樓住處，邀約友
    人飲酒作樂之際，因不滿乙○○拒絕與其共舞，令其顏面盡失，乃基於傷害人身
    體之故意，以腳踹踢乙○○背部，並強拉乙○○頸部項鍊，更以雙手毆打乙○○
    頭部，違背上開保護令內容，造成乙○○受有頭部挫傷合併腦震盪、右前額、前
    臂挫傷瘀血、左頸部抓傷、背部及雙下肢挫傷壓痛併行動障礙之傷害。
二、案經乙○○訴由臺灣板橋地方法院檢察署檢察官偵查起訴及檢察官以同一事實移
    送併辦。
    理  由
一、右揭犯罪事實，業據上訴人即被告於原審法院審理時供承不諱謂：「．．我承認
    當天我有打她．．．」（見原審九十年三月十五日審判筆錄），並據告訴人乙○
    ○於偵查中指訴歷歷（見偵卷第十一頁反面、第十五頁），核與目擊證人即被告
    之子黃俊瑋於偵查中證述之情形相符（見偵卷第十六頁），復有診斷證明書、上
    開民事通常保護令附卷可稽。被告甲○○於本院審理時雖矢口否認有右揭違反家
    庭暴力防治法之犯行，辯稱：告訴人乙○○係跳舞跌倒而受傷，其指訴並不實在
    ，證人吳阿石所言才屬實，且其係因原審法院勸稱若承認有家庭暴力傷害行為即
    可判以緩刑，才予承認云云。惟查：告訴人乙○○於本院調查時仍到庭指稱：「
    ．．當初是他打傷我才離開，不是跳舞跌倒．．．」，是被告翻異前詞，辯稱乙
    ○○係跳舞跌倒而受傷，顯係卸責之詞，委無可採。而證人吳阿石雖附和被告之
    辯詞謂：乙○○和甲○○一同跳舞，因為跌倒就沒有再跳等語，惟證人吳阿石只
    是證稱告訴人跳舞跌倒，並未證明係因跳舞跌倒而受傷，且其對於案發之經過情
    形語焉不詳，多以沒注意等語答覆，況證人吳阿石與被告為結拜兄弟，交情甚篤
    ，其證詞顯有迴護偏頗之情形，不足採信。又被告若果真無上開之犯行則於原審
    應請求為無罪之判決，何須因冀望法院給予緩刑之判決而承認未為之犯行？所辯
    委無可採，本件事證已臻明確，被告傷害之犯行洵堪認定，應予依法論科，至被
    告請求傳喚證人游榮聰以證明當時被告對乙○○是否具有傷害或其他暴力行為，
    因事證已明，核無必要，附此說明。
二、核被告於收受民事保護令後，仍對告訴人為身體上不法之侵害，係違反法院依家
    庭暴力防治法第十三條所為禁止實施家庭暴力行為之裁定，係犯家庭暴力防治法
    第五十條之違反保護令罪。原審予以論罪科刑，固非無見，惟被告行為後，刑法
    第四十一條業於九十年一月四日修正為「犯最重本刑為五年以下有期徒刑以下之
    刑之罪，而受六月以下有期徒刑或拘役之宣告，因身體、教育、職業、家庭之關
    係或其他正當事由，執行顯有困難者，得以一元以上三元以下折算一日，易科罰
    金。但確因不執行所宣告之刑，難收矯正之效，或難以維持法秩序者，不在此限
    。」並於同年月十日公布施行，於同年月十二日生效，比較新舊法之規定，因新
    法有但書除外規定，較舊法不利，依刑法第二條第一項但書，仍應適用修正前刑
    法第四十一條，原審未詳研求，遽為適用變更後之新法，容有未洽，被告上訴否
    認犯罪而指摘原判決不當，雖無可取，但原判決既有可議而無可維持，自應撤銷
    改判。爰審酌被告犯罪之動機、目的、手段、告訴人所受傷害程度、犯罪所生危
    害及於本院審理時翻異前詞飾卸犯罪等一切情狀，量處如主文第二項所示之刑，
    並諭知易科罰金之折算標準，以資懲儆。末查，被告未曾受有期徒刑以上刑之宣
    告，有本院被告全國前刑案紀錄表在卷可稽，經此教訓應知警惕，當無再犯之虞
    ，因認對被告所處之刑，以暫不執行為適當，爰併予宣告緩刑二年，以啟自新。
    又被告所犯為違反保護令罪，爰依家庭暴力防治法第三十條第一項之規定，併諭
    知被告在緩刑期內付保護管束。
三、(一)公訴意旨另略稱被告甲○○於八十九年十一月二十八日凌晨二時許，在台北縣
      永和市○○路○段二一○號三樓住處，邀約友人飲酒作樂之際，因不滿乙○○
      拒絕與其共舞，令其顏面盡失，乃基於傷害人身體之故意，以腳踹踢乙○○背
      部，並強拉乙○○頸部項鍊，更以雙手毆打乙○○頭部，造成乙○○受有頭部
      挫傷合併腦震盪、右前額、前臂挫傷瘀血、左頸部抓傷、背部及雙下肢挫傷壓
      痛併行動障礙之傷害。因認被告涉有刑法第二百七十七條第一項之傷害罪嫌云
      云。
    (二)按告訴乃論之罪，告訴人於第一審辯論終結前得撤回其告訴，又告訴經撤回者
      ，應諭知不受理之判決，刑事訴訟法第二百三十八條第一項、第三百零三條第
      三款分別定有明文。
    (三)查本件告訴人告訴被告傷害案件，起訴書認係觸犯刑法第二百七十七條第一項
      之罪，依同法第二百八十七條前段之規定，須告訴乃論。
    (四)茲據告訴人撤回對被告之告訴，依照首開說明，本件被告被訴傷害部分，依法
      本應諭知不受理之判決，惟因公訴人認此部分與被告前開有罪部分有想像競合
      犯裁判上一罪之關係，是就被告被訴傷害部分爰不另為公訴不受理之諭知，併
      此敘明。
據上論斷，應依刑事訴訟法第三百六十九條第一項前段、第三百六十四條、第二百九
十九條第一項前段，家庭暴力防治法第五十條、第三十條第一項，刑法第十一條前段
、第二條第一項但書、第七十四條第一款、修正前刑法第四十一條，罰金罰鍰提高標
準條例第二條，現行法規所定貨幣單位折算新台幣條例第二條判決如主文。
本案經檢察官劉斐玲到庭執行職務。
中      華      民      國    九十      年      八      月    三十一    日
                            臺灣高等法院刑事第十二庭
                                    審判長法  官  劉  景  星
                                          法  官  陳  博  志
                                          法  官  陳  志  洋
右正本證明與原本無異。
不得上訴。
                                          書記官  蔡  佩  珊
中      華      民      國    九十      年      八      月    三十一日
附錄：本判決論罪科刑法條全文
家庭暴力防治法第五十條
違反法院依第十三條、第十五條所為之下列裁定者，為本法所稱之違反保護令罪，處
三年以下有期徒刑、拘役或科或併科新台幣十萬元以下罰金︰
一  禁止實施家庭暴力行為。
二  禁止直接或間接騷擾、接觸、通話或其他連絡行為。
三  命遷出住居所。
四  遠離住居所、工作場所、學校或其他特定場所。
五  命完成加害人處遇計畫：戒癮治療、精神治療、心理輔導或其他治療、輔導。


司法院資訊處製作；財團法人民間司法改革基金會備份。
